臺灣嘉義地方法院民事判決　九十二年度訴字第八一○號
　　原　　　告　　乙○○
　　　　　　　　　戊○
　　　　　　　　　丙○
　　　　　　　　　丙○松
　　　　　　　　　丙○年
　　　　　　　　　丁○○
　　共　　　同
　　訴訟代理人　　張巧妍律師
　　複代理人　　　吳碧娟律師
　　被　　　告　　甲○○　　　.
　　訴訟代理人　　吳宏輝律師
右列當事人間請求給付墊付款事件，本院於民國九十三年六月三十日言詞辯論終結而
判決如左：
    主  　  文
被告應給付原告乙○○新台幣（下同）壹佰零玖萬伍仟元、給付原告戊○、丙○、丙
○松、丙○年及丁○○壹佰零玖萬伍仟元。
原告所提其餘訴訟及假執行聲請，均駁回。
本案訴訟費用由被告負擔五分之三，原告乙○○負擔五分之一、其餘原告連帶負擔五
分之一。
本件判決第一項在原告乙○○提出參拾陸萬伍仟元、原告戊○、丙○、丙○松、丙○
年、丁○○提出參拾陸萬伍仟元擔保金後，可以假執行，但被告在假執行程序實施前
，為原告乙○○提供壹佰零玖萬伍仟元擔保後、為原告戊○、丙○、丙○松、丙○年
、丁○○提供壹佰零玖萬伍仟元擔保後，可以免除假執行。
    事實及理由
壹、原告主張：
  一、民國八十一年七月二十七日，詹鴻源（已死亡）與原告乙○○、被告共同向黃
      正暘（原名黃信祺）購買嘉義縣中埔鄉○○段六五七之五號、同段六五七之六
      號、同段六五七之七號及同段六五七之二六號土地（以下簡稱；本件四筆土地
      ），其中道路用地（中埔鄉○○段六五七之五號、六五七之七地號土地）依政
      府徵收公告現值加四成，即每平方公尺一千五百元加四成，市○○地○○段六
      五七之六號）每坪一萬九千元，住宅用地（同段六五七之二六地號土地）每坪
      二萬三千元，補貼道路用地價款三十萬元，以及交狀及鑑界費七萬元、介紹費
      二十萬元、代書費一萬六千元，土地價款總計九百五十八萬六千元。
      詹鴻源、原告乙○○與被告約定各負擔三分之一土地買賣價款三百十九萬五千
      三百三十三元，但因被告無力負擔，而由詹鴻源與原告乙○○共同替被告墊付
      ，利息則以年利率二分即百分之二十四計算，並約定本件四筆土地登記於二人
      名下應有部分各二分之一（契約書買受人之一雖記載原告戊○，但之後改以詹
      鴻源名義登記）。而買賣價金已經付清，扣除被告所付訂金一百萬元，被告尚
      須給付原告乙○○及詹鴻源各一百零九萬七千六百六十六元及約定利息，由於
      詹鴻源已於九十年十月六日死亡，原告戊○、丙○、丙○松、丙○年、丁○○
      為繼承人，依法繼承本件債權。
  二、對被告抗辯的陳述：
      法院於確定判決理由中，就訴訟標的以外當事人所主張之重要爭點本於當事人
      辯論之結果已為判斷時，除有顯然違背法令，或當事人已提出新訴訟資料足以
      推翻原判斷之情形外，同一當事人就與該重要爭點有關所提起之他訴訟，不得
      再為相反之主張，法院亦不得作相反判斷，以符民事訴訟法上之誠信原則（參
      照最高法院八十八年度臺上字第五五七號民事判決、同院八十八年度臺上字第
      二二三０號民事判決）。
      被告曾於九十年六月十二日起訴請求原告等人給付中埔鄉○○段六五七之二六
      號土地三分之一利潤，經臺灣嘉義地方院九十年度訴字第四七四號、臺灣高等
      法院臺南分院九十二年度上字第三Ｏ號判決駁回確定。該確定判決認定：「簽
      立切結書時並非上訴人（即被告）有何轉賣價差之出資，僅可知其已有出資一
      百萬元等情」、「兩造既共同出資買受系爭四筆土地，切結書上並載明上訴人
      （即被告）有三分之一之權利，依常理常情，兩造應已分擔其買受之價款（實
      際上兩造有無確實將其所分擔三分之一買受價款付清，兩造如有爭議應另行協
      商或起訴解決，在本件因被上訴人未提反訴，故非本件審理範圍）」。
      由此可見，被告僅出資一百萬元，其餘價款均由原告等人共同墊付。被告抗辯
      當初是以轉賣差價三百零九萬一千一百四十六元作為其出資之約定，依民事訴
      訟法第二七七條規定，被告應舉證證明。
  三、綜上所述，被告實際只出資一百萬元，其餘價款由原告乙○○與詹鴻源墊付，
      故原告等人根據墊付契約及繼承法律關係，提起本件訴訟，請求被告給付原告
      乙○○一百零九萬七千六百六十六元、原告戊○、丙○、丙○松、丙○年、丁
      ○○一百零九萬七千六百六十六元，及均自八十一年八月十三日起至清償日止
      ，按年息百分之二十四計算利息。並願提供擔保，請准宣告假執行。
  四、提出買賣契約書、付款明細、切結書、收據、繼承系統表、臺灣嘉義地方院九
      十年度訴字第四七四號、臺灣高等法院臺南分院九十二年度上字第三Ｏ號民事
      判決各一份（均為影本）、土地登記謄本三份，作為證明。並請求傳訊證人黃
      正暘。
貳、被告抗辯：
  一、八十一年四月八日，被告向黃信祺購買本件四筆土地，已付定金一百萬元，簽
      約同時，被告另與林郭領、林長輝簽約，以賺取買賣差價，並約定買賣價款為
      市場用地每坪三萬二千元，道路用地依照政府徵收公告現值加四成計算，住宅
      用地每坪三萬一千元。之後，因他們二人不買，同年七月二十七日，被告以同
      一價格，將本件四筆土地應有部分三分之二轉賣給詹鴻源及原告乙○○，被告
      保留應有部分三分之一，並約定被告只出資一百萬元，而以之前預計賣給林郭
      領、林長輝所賺得土地差價，作為被告其餘出資，本件四筆土地則登記為詹鴻
      源及原告乙○○的名義，以上事實，臺灣高等法院臺南分院九十二年度上字第
      三Ｏ號民事確定判決已認定被告未積欠尾款。
      此外，雙方並在切結書記載：「於出賣人在契約書上所付之定金五百萬整中台
      端有付給一百萬元事實無訛」，故被告已付清尾款，原告提起本件訴訟無理由
      ，應駁回原告訴訟。如受不利判決，另願提供擔保，請准宣告免為假執行。
  二、提出買賣契約書影本一份，作為證明，並請求調閱臺灣高等法院臺南分院九十
      二年度上字第三０號卷、同院檢察署八十二年度忠議字第七０號、是議字第二
      二九號卷，及聲請傳訊證人黃正暘、吳國憲。
參、本院判斷：
  一、原告主張本件四筆土地是由詹鴻源、原告乙○○與被告約定各負擔三分之一土
      地買賣價款，被告支付定金一百萬元，其餘土地價款則由詹鴻源、原告乙○○
      付清，並移轉登記所有權人為詹鴻源與原告乙○○，以及被告在本件四筆土地
      享有三分之一權利等事實，被告未爭執，並有買賣契約書、切結書、付款明細
      及土地登記謄本各一份附卷證明，可以採信。
      本件四筆土地既是三人平均分擔買賣價款，但被告只出資一百萬元，而本件四
      筆土地所有權人則登記為詹鴻源（已由繼承人即其餘原告辦理繼承登記）及原
      告乙○○，可見當時詹鴻源、原告乙○○確實和被告約定，由他們墊付被告的
      出資，否則，本件四筆土地在移轉時為何未登記被告持分三分之一，卻由詹鴻
      源、原告乙○○各持分二分之一。而本件四筆土地原共有人之一詹鴻源於九十
      年十月六日死亡，原告戊○、丙○、丙○松、丙○年、丁○○為其繼承人，有
      戶籍謄本及繼承系統表附卷可證，故原告戊○、丙○、丙○松、丙○年、丁○
      ○依法繼承詹鴻源對被告所墊付之債權。因此，原告主張扣除定金一百萬元後
      ，替被告墊付其餘土地價款的事實，可以被本院採信。
      被告抗辯；本件四筆土地是為了賺取差價，之前先轉賣林郭領、林長輝，因他
      們二人不買，之後，才以同一價格，將本件四筆土地應有部分三分之二轉賣給
      詹鴻源及原告乙○○，雙方約定被告只出資一百萬元，而以預計賣給林郭領、
      林長輝所賺之土地差價，作為被告出資，本件四筆土地則登記為詹鴻源及原告
      乙○○的名義。但被告未提出證據證明，原告亦否認，故不能被本院採信。至
      於被告抗辯以上事實，已有臺灣高等法院臺南分院九十二年度上字第三Ｏ號民
      事確定判決加以確認。但是，該份判決只針對被告是否在本件四筆土地上享有
      三分之一權利而判斷，並未針對被告是否已經付清三分之一土地價款及以轉賣
      差價作為被告的出資，而作認定與判斷，從其判決理由記載：「依常理常情，
      兩造應已分擔其買受之價款（實際上兩造有無確實將其所分擔三分之一買受價
      款付清，兩造如有爭議應另行協商或起訴解決，在本件因被上訴人未提反訴，
      故非本件審理範圍）」，即可得知，因此，該份判決不能作有利於被告抗辯的
      認定。
  二、本件四筆土地價款應由被告支付三分之一，被告只付一百萬元定金，其餘由原
      告等人墊付，已如上述。本件四筆土地價款，包含土地價金九百三十萬元、介
      紹費二十萬元、代書費一萬六千元、交狀及鑑界費七萬元，共計九百五十八萬
      六千元，其中土地價金及交狀及鑑界費，被告未爭執，並有買賣契約書、付款
      明細及收據附卷證明，而介紹費二十萬元，亦有證人陳榮宏九十三年六月十六
      日在本院具結作證加以證實。至於代書費一萬六千元，原告未能提出證據證明
      ，不能被本院採信，此部分應扣除。
      本件四筆土地價款共計九百五十七萬元，被告負擔三分之一為三百十九萬元，
      扣除已付定金一百萬元，因此，被告實際應出資而未付金額為二百十九萬元，
      原告乙○○及原告戊○、丙○、丙○松、丙○年、丁○○各代墊被告一半出資
      ，故被告應分別給付原告乙○○及原告戊○、丙○、丙○松、丙○年、丁○○
      各一百零九萬五千元，原告請求超出此一範圍的部分，不具有法律上理由，不
      應准許而應駁回。
      原告另主張被告自八十一年八月十三日起至清償日止，應給付按年息百分之二
      十四之約定利息，但原告未能提出證據證明，此部分主張不能成立，應該駁回
      。
  三、綜上所述，原告根據墊付契約及繼承法律關係，起訴請求被告給付原告乙○○
      一百零九萬七千六百六十六元、原告戊○、丙○、丙○松、丙○年、丁○○一
      百零九萬七千六百六十六元，及均自八十一年八月十三日起至清償日止，按年
      息百分之二十四計算利息。在如主文第一項記載的範圍內，原告請求具有法律
      上理由，可以准許，但原告請求超出的部分，並無證據證明，而應駁回。
  四、本件事證明確，雙方所提出其餘攻擊、防禦方法與聲請調查證據，均不會影響
      本院判斷，故不必在此一一論述。
肆、雙方均表示願意提供擔保，分別向法院聲請准許或免除假執行宣告。
    原告部分勝訴，部分敗訴，依照民事訴訟法第三九０條第二項、第三九二條第二
    項等規定（請看附錄法條），其聲請符合法律規定，故本院宣告；本件判決第一
    項在原告各自提出相當擔保金後（如主文記載），可以假執行，但被告在假執行
    程序實施前，可以分別預先提供全額擔保（如主文記載），而免除假執行。至於
    原告敗訴部分，則無法准許，應一併駁回。
伍、訴訟費用負擔的依據；依照民事訴訟法第七十九條、第八十五條第一項但書、第
    二項，判決如主文。
中　　　華　　　民　　　國　　　九十三　　年　　　七　　月　　　十四　　日
                                  臺灣嘉義地方法院民事第二庭
                                      法　官　甘　大　空
右為正本係照原本作成
如對本判決上訴應於送達後二十日內向本院提出上訴狀
中　　　華　　　民　　　國　　　九十三　　年　　　七　　月　　　十四　　日
                                      書記官　李　銷　勳
~F0~
~T40~
附錄法條：
民事訴訟法第三九０條第二項：「原告陳明在執行前可供擔保而聲請宣告假執行者，
雖無前項釋明，法院應定相當之擔保額，宣告供擔保後，得為假執行」。
民事訴訟法第三九二條第二項：「法院得依聲請或依職權，宣告被告預供擔保，或將
請求標的物提存而免為假執行」。
